【裁判字號】    94,訴,3061
【裁判日期】    950210
【裁判案由】    偽造文書等
【裁判全文】
臺灣臺中地方法院刑事判決              94年度訴字第3061號
公  訴  人  台灣台中地方法院檢察署檢察官
被      告  辛○○
上列被告因偽造文書等案件，經檢察官提起公訴（92年度偵字第
8536號、92年度偵字第9230號、92年度偵字第15358號、92年度
偵字第15359號、92年度18618號、93年度偵字第17041號），本
院合議庭裁定由受命法官獨任進行簡式審判程序審理，判決如下
：
    主  文
辛○○幫助連續意圖為自己不法之所有，以恐嚇使人將本人之物
交付，處有期徒刑肆月，如易科罰金，以參佰元折算壹日。
    事      實
一、辛○○預見壬○○、丙○○（為本案被告，另結）向其借用
    帳戶存摺及提款卡，將以之作為供恐嚇取財之受害車主匯款
    等使用，竟仍基於幫助壬○○等恐嚇取財之不確定故意，於
    民國九十一年四月十日與丙○○同至臺灣中小企業銀行基隆
    分行開設第00000000000號帳戶，旋將上述銀行
    帳戶存摺、提款卡（含密碼）等交予丙○○，並因此獲得新
    台幣（下同）四萬元之元之對價。嗣壬○○、丙○○等人所
    組成擄車勒贖集團先後於（一）九十二年三月八日十六時許
    ，由該集團其中一名成年男子在雲林縣麥寮鄉○○路五二號
    前，竊取丁○○所有車牌號碼九Ｒ－三九六八號自用小客車
    一部，得手後旋即於同年三月間某日向丁○○恫稱：「如不
    匯款新台幣（下同）八萬元至辛○○之帳戶，則不將車子交
    還」等語，致丁○○心生畏懼，然因丁○○前即依他人指示
    已匯款十八萬元至其他帳戶，故未匯款而未遂。（二）同年
    三月十八日四時許，在臺中縣大甲鎮○○路○段七九二號前
    （起訴書誤為彰化縣秀水鄉陝西村水尾巷八六號前），竊取
    乙○○所有車牌號碼二Ｎ—二八八九號自用小客車一部，得
    手後旋即於同年月二十七日、二十八日上午十時許撥打電話
    向乙○○恐嚇恫稱：「須匯十萬元至辛○○之帳戶，否則無
    法取回車輛」等語，致乙○○因恐蒙受更大損失，心生畏懼
    而依指示匯入十萬元至前揭指定帳戶。（三）同年三月二十
    二日八時許，在臺中市○○○街口附近，竊取甲○○所有車
    牌號碼Ｘ八—三五七七號自用小客車一部，得手後旋即於同
    年月二十四日二十二時許撥打電話向甲○○恐嚇恫稱：「須
    匯一萬元至辛○○上述帳戶內，否則無法取回車輛」等語，
    致甲○○因恐蒙受更大損失，心生畏懼而於同年月二十七日
    依指示匯入一萬元至前揭指定帳戶。（四）同年三月三十一
    日七時許，在彰化市○○路六七五巷五號前，竊取庚○○所
    有車牌號碼ＤＮ—八八八八號自用小客車一部，得手後旋即
    於同年四月二日十四時許撥打電話向庚○○恐嚇恫稱：「須
    匯十五萬元至辛○○上開帳戶內，否則無法取回車輛」等語
    ，致庚○○因恐蒙受更大損失，心生畏懼而依指示於同日匯
    入十五萬元至前揭指定帳戶。（五）同年四月八日六時許，
    在臺中縣大里市○○路一三四巷四號前，竊取己○○所有車
    牌號碼Ｒ八—三六○六號自用小客車一部，得手後旋即於同
    年月九日九時許撥打電話向己○○恐嚇恫稱：「須匯五萬元
    至辛○○之帳戶內，否則無法取回車輛」等語，致己○○因
    恐蒙受更大損失，心生畏懼而依指示匯入五萬元至前揭指定
    帳戶。嗣經警查獲壬○○等人後，始循線獲悉上情。
二、案經臺中市警察局、臺北市政府警察局移送及彰化縣警察局
    彰化分局報告臺灣臺中地方法院檢察署檢察官偵查起訴。
    理      由
一、訊據被告辛○○坦承將上述帳戶存摺及提款卡交付丙○○等
    人之事實，核與同案被告丙○○、壬○○於警詢及檢察官偵
    訊時供述相符，而丙○○等人取得被告辛○○交付之上揭帳
    戶後，先後於上揭時、地竊取被害人丁○○等人之車輛，進
    而恐嚇取財等事實，復據被害人丁○○、乙○○、甲○○、
    庚○○、己○○於警詢中指述甚詳，並有台灣中小企業銀行
    檢送之辛○○開戶資料及存款明細影本、車輛竊盜、車牌失
    竊資料個別查詢報表─查詢車輛認可資料、匯款條影本、贓
    物認領保管收據等附卷可參，堪認丙○○等確有以上開被告
    所提供之帳戶向丁○○等人恐嚇取財無疑，又刑法上之故意
    ，分直接故意（確定故意）與間接故意（不確定故意），「
    行為人對於構成犯罪之事實，明知並有意使其發生者」為直
    接故意，「行為人對於構成犯罪之事實，預見其發生而其發
    生並不違背其本意者」為間接故意，而刑法上之幫助犯，係
    指以幫助之意思，對於正犯資以助力，而未參與實施犯罪之
    行為者而言，再郵政儲金或銀行帳戶可供款項之存匯、提領
    ，一般人均可輕易申請開設，並無任何資格條件之限制，如
    非洗錢、犯罪等不法目的或為掩飾自己真實身分，依常情並
    無捨棄自己申設帳戶而迂迴向他人洽借、收購帳戶使用之理
    ，且近來竊車後恐嚇車主匯款始將車輛返還之竊盜、恐嚇取
    財犯罪層出不窮，該等犯罪，多數均係利用人頭帳戶作為匯
    、提款使用，迭經媒體廣為披載，被告係成年且智力成熟之
    人，對此應知之甚詳，竟仍提供上開帳戶供丙○○等人使用
    ，被告於交付之初，應可預見丙○○等將以之作為恐嚇取財
    等不法用途，否則何須以人頭帳戶資為掩護，其有幫助丙○○等人犯罪之不確定故意甚明，綜上所述，本件事證已臻明
    確，犯行應堪認定。
二、查丙○○等人竊取上開被害人之汽車之後，向被害人恐嚇交
    付贖款，除被害人丁○○沒有付款之外，其餘被害人均因而
    付款，渠等此部分行為係犯刑法第三百四十六條第一項之恐
    嚇取財既遂罪及同條第一、二項之恐嚇取財未遂罪，因屬連
    續犯而以連續恐嚇取財既遂罪論以一罪，併予敘明。而本案
    被告基於幫助他人恐嚇取財之故意，將其所有之帳戶出售予
    丙○○等人，供丙○○等人恐嚇他人之財物，屬刑法恐嚇取
    財罪構成要件以外之行為，復無證據證明被告有參與恐嚇取
    財犯行之實施，應屬幫助犯，故核被告所為，應係幫助連續
    犯刑法第三百四十六條第一項之恐嚇取財罪，公訴意旨漏未
    斟酌此點，而認被告係幫助犯同法第三百三十九條第一項之
    罪，尚有未洽，惟其基本事實同一，本院自應予審理，並變
    更起訴法條。被告幫助他人犯罪，係從犯，依刑法第三十條
    第二項規定，減輕其刑。爰審酌被告之品行、犯罪動機係為
    己牟取利益，助長恐嚇集團遂行犯罪，造成犯罪偵查困難，
    幕後犯罪人得以逍遙法外，致使此類犯罪手法層出不窮，嚴
    重危害交易秩序與社會治安，惟兼衡其手段尚稱平和，智識
    程度不高及犯罪後坦認犯行態度良好等一切情狀，量處如主
    文所示之刑，並諭知易科罰金之折算標準。
三、公訴意旨另以：辛○○另辦理甲存帳戶及支票，連同前述帳
    戶，計以四萬元之代價，賣予壬○○、丙○○等人，容任其
    等持之作為詐財工具，因認被告此部分涉有幫助詐欺罪嫌。
    然按刑法第三百三十九條第一項之詐欺取財罪，係因意圖為
    自己或第三人不法之所有，以詐術使人將本人或第三人之物
    交付而成立。又按刑法第三十條第一項之從犯，因幫助正犯
    而成立，苟無正犯之存在，無從成立從犯（最高法院十九年
    非字第一五一號判例參照），亦即幫助犯之成立，須有正犯
    構成要件的實現關係存在，倘若未有正犯之主行為，則幫助
    行為雖有單向的依附關係，但欠缺附麗的正犯構成要件實現
    之主行為，幫助犯仍舊無由成立。然查本案公訴人認被告販
    賣支票及甲存帳戶予丙○○等人，丙○○等人將支票賣予他
    人供為詐欺之用之事實，係以被告於警訊之供詞，同案被告
    丙○○、壬○○於警訊及檢察官偵查所為之供述為據，被告
    於本院審理時雖亦自白有販賣上述支票及帳戶，然遍觀全卷
    並無任何被害人因取得被告辛○○之支票而陷於錯誤並交付
    財物，尚難認同案被告丙○○、壬○○等人有詐欺之犯行，
    公訴人所舉之證據不足以證明同案被告丙○○等人確有詐欺
    犯行。從而，揆諸上開說明意旨，正犯之主行為既不存在，
    被告自無從成立詐欺之幫助犯。此外，又查無其他積極證據
    ，足認被告有公訴人所指此部之犯行，惟因此部分與前揭論
    罪科刑之幫助恐嚇取財罪間有一行為觸犯數罪名之想像競合
    關係，屬裁判上一罪，爰不另為無罪之諭知。
據上論斷，應依刑事訴訟法第二百七十三條之一第一項、第二百
九十九條第一項前段、第三百條，刑法第三百四十六條第一項、
第三十條第一項前段、第二項、第四十一條第一項前段，罰金罰
鍰提高標準條例第一條前段、第二條，判決如主文。
本案經檢察官戊○○到庭執行職務。
中    華    民    國    95    年    2     月    10    日
                  刑事第四庭    法  官  滕治平
以上正本證明與原本無異。
如不服本判決，應於送達後10日內向本院提出上訴狀（須附繕本
），上訴於臺灣高等法院臺中分院。
                                書記官  郭佳雯
中    華    民    國    95    年    2     月    10    日
附錄本案論罪科刑法條
中華民國刑法第三十條、第三百四十六條


司法院資訊處製作；財團法人民間司法改革基金會備份。
